【裁判字號】    95,上易,479
【裁判日期】    951025
【裁判案由】    詐欺
【裁判全文】
臺灣高等法院臺南分院刑事判決         95年度上易字第479號
上  訴  人  臺灣臺南地方法院檢察署檢察官
被      告  乙○○
上列上訴人因被告詐欺案件，不服臺灣臺南地方法院 95 年度易
字第 685 號中華民國 95 年 7 月 10 日第一審判決（起訴案號
：臺灣臺南地方法院檢察署95年度調偵字第257號），提起上訴
，本院判決如下：
    主  文
原判決撤銷。
乙○○犯連續詐欺取財罪，處有期徒刑陸月，如易科罰金，以新
臺幣玖佰元即銀元佰元折算壹日。
    事  實
一、乙○○係擔任臺南市○○區○○路310號「億載國小」之音
    樂老師，其於自民國93年12月某日起至94年8月上旬某日止
    之任職期間，假藉籌組管弦樂團，欲單獨培訓學生之理由，
    要求學生購買小提琴，並於不詳時、地以新台幣（下同）
    14,000元之價額購得中國大陸製之小提琴數把後，竟基於意
    圖為自己不法所有之概括犯意，連續於附表所示之時間、地
    點，向附表所示之學生家長販售前開小提琴，並訛稱其所提
    供之小提琴產地係義大利或奧地利等國家，致附表所示之學
    生家長陷於錯誤，而支付如附表所示之金額（編號11之部分
    正確金額為130,000元）與乙○○。嗣乙○○於94年8月離職
    後未繼續培訓學生，經附表所示之學生家長向學校查證後，
    始知受騙。
二、案經丙○○、丁○○、丑○○、戊○○、己○○、壬○○、
    甲○○、辛○○、癸○○、子○○、庚○○訴請臺南市警察
    局第四分局報請臺灣臺南地方法院檢察署檢察官偵查後提起
    公訴。
    理  由
甲、證據能力部分：
一、按被告以外之人於審判外之言詞或書面陳述，除法律有規定
    者外，不得作為證據。又前項規定，於第161條第2項之情形
    及法院以簡式審判程序或簡易判決處刑者，不適用。其關於
    羈押、搜索、鑑定留置、許可、證據保全及其他依法所為強
    制處分之審查，亦同。刑事訴訟法第159條第1、2項定有明
    文。
二、簡式審判程序之證據調查，不受第159條第1項、第161條之
    2、第161條之3、第163條之1及第164條至第170條規定之限
    制。刑事訴訟法第273條之2亦定有明文。
三、被告於本院對於犯罪事實坦承不諱，經當庭諭知依簡式審判
    程序，被告、公訴人均表示同意（見本院卷第54頁）；是依
    上開規定，被告以外之人於審判外之言詞或書面陳述，並非
    無證據能力。
四、本件被被告犯罪事實之證據方法，詳如起訴書及原審判決書
    所引之證據，有：(1)證人即告訴人丙○○、丁○○、丑○○
    、戊○○、壬○○、甲○○、癸○○、庚○○於偵查中之具
    結證述；告訴人辛○○於警詢及偵查中之指訴；告訴人己○○、子○○於警詢時之指訴。(2)億載國小學生培訓計畫1紙
    。(3)合約書6紙。(4)壬○○國泰世華銀行匯出匯款回條1紙。
    (5)丁○○簡易收據1紙。(6)小提琴照片10張等。
乙、實體部分：
一、上開犯罪事實，業據被告乙○○於原審及本院審理時坦承自
    白犯罪（見原審卷第23頁、本院卷第54頁），核與告訴人丙○○、丁○○、丑○○、戊○○、己○○、壬○○、甲○○
    、辛○○、癸○○、子○○、庚○○等人指訴情節相符。此
    外，復有如前述之證據在卷可稽。是本件事證明確，被告詐
    欺犯行堪以認定。
二、核被告所為，係犯刑法第339條第1項之詐欺取財罪。被告行
    為後，刑法第56條連續犯之規定，業於94年1月7日修正公布
    刪除，並於95年7月1日施行，則被告之犯行，因行為後新法
    業已刪除連續犯之規定，此刪除雖非犯罪構成要件之變更，
    但顯已影響行為人刑罰之法律效果，自屬法律有變更，依新
    法第2條第1項前段規定，比較新、舊法結果，仍應適用較有
    利於被告之行為時法律即舊法論以連續犯（最高法院95年第
    8次刑事庭會議決議參照）。是被告先後多次詐欺犯行，時
    間緊接，犯罪構成要件相同，顯係基於概括犯意反覆為之，
    為連續犯，應依修正前刑法第56條規定論以一罪，並加重其
    刑。又按行為後法律有變更者，適用行為時之法律。但行為
    後之法律有利於行為人者，適用最有利於行為人之法律，刑
    法第2條第1項定有明文。本件被告犯罪時之刑法第41條第1
    項前段規定：「犯最重本刑為5年以下有期徒刑以下之刑之
    罪，而受6個月以下有期徒刑或拘役之宣告，因身體、教育
    、職業、家庭之關係或其他正當事由，執行顯有困難者，得
    以1元以上3元以下折算一日，易科罰金。」又受刑人行為時
    之易科罰金折算標準，修正前罰金罰鍰提高標準條例第2條
    前段（現已刪除）規定，就其原定數額提高為100倍折算1日
    ，則本件受刑人行為時之易科罰金折算標準，應以銀元300
    元折算1日，經折算為新臺幣後，應以新臺幣900元折算為1
    日。惟95年7月1日修正公布施行之刑法第41條第1項前段則
    規定：「犯最重本刑為五年以下有期徒刑以下之刑之罪，而
    受六個月以下有期徒刑或拘役之宣告者，得以新臺幣一千元
    、二千元或三千元折算一日，易科罰金。」比較修正前後之
    易科罰金折算標準，以95年7月1日修正公布施行前之規定，
    較有利於受刑人，則應依刑法第2條第1項前段，適用修正前
    刑法第41條第1項前段規定，定其折算標準。
三、原審予以論罪科刑，雖非無見，惟查關於附表編號11部分，
    被告所詐取之金額為130,000元，如前所述，原審認定為60,
    000元，尚有未洽。又被告尚未賠償告訴人，且未經原審於
    量刑上審酌，亦非允洽。檢察官依據告訴人請求上訴意旨以
    原審未審酌被告未與被害人商談和解事宜而量刑太輕為由指
    摘原判決不當，尚非全然無理由，且原判決復有上開可議之
    處，即屬無可維持，應由本院撤銷改判。爰審酌被告素行尚
    佳，犯罪之動機、目的、手段、所生危害、犯罪後坦承犯行
    ，雖已與被害人達成和解，惟尚未賠償等一切情狀，量處如
    主文所示之刑，並諭知如易科罰金之折算標準，以資懲儆。
四、據上論斷，應依刑事訴訟法369條第1項前段、第364條、第
    299條第1項前段、第310條之1，刑法第2條第1項前段、修正
    前刑法第56條、刑法第339條第1項、修正前刑法第41條第1
    項前段，罰金罰鍰提高標準條例第1條前段、修正前罰金罰
    鍰提高標準條例第2條，判決如主文。
本案經檢察官曾銘芳到庭執行職務。
中    華    民    國    95    年    10    月    25    日
               刑事第二庭 審判長法      官      葉居正
                                法      官      吳勇輝
                                法      官      郭千黛
以上正本證明與原本無異。
不得上訴。
                                書  記  官      尤乃玉
中    華    民    國    95    年    10    月    26    日
附錄：本案論罪科刑法條全文
中華民國刑法第339條第1項：
意圖為自己或第三人不法之所有，以詐術使人將本人或第三人之
物交付者，處5年以下有期徒刑、拘役或科或併科1千元以下罰金
。
附表：
┌─┬────┬─────┬───┬────┬─────┐
│編│詐騙時間│ 詐騙地點 │告訴人│詐騙經過│交付金錢（│
│  │        │          │（學生│        │新台幣）  │
│  │        │          │家長）│        │          │
│號│        │          │  姓名│        │          │
│  │        │          │      │        │          │
├─┼────┼─────┼───┼────┼─────┤
│ 1│94年3月 │臺南市中西│丙○○│被告以中│52,000元  │
│  │2日     │區○○路2 │      │國大陸製│          │
│  │        │段258巷25 │      │之小提琴│          │
│  │        │號6樓     │      │向丙○○│          │
│  │        │          │      │訛稱係奧│          │
│  │        │          │      │地利製而│          │
│  │        │          │      │向丙○○│          │
│  │        │          │      │收取顯不│          │
│  │        │          │      │相當之金│          │
│  │        │          │      │額      │          │
├─┼────┼─────┼───┼────┼─────┤
│ 2│94年3月 │臺南市中西│丁○○│同上    │ 同上     │
│  │10日    │區○○路45│      │        │          │
│  │        │巷29之1號 │      │        │          │
├─┼────┼─────┼───┼────┼─────┤
│ 3│94年4月1│臺南市安平│丑○○│同編號1 │ 同編號1  │
│  │日      │區○○路2 │      │        │          │
│  │        │段819號14 │      │        │          │
│  │        │樓之13    │      │        │          │
├─┼────┼─────┼───┼────┼─────┤
│ 4│94年4月1│臺南縣永康│戊○○│同編號1 │ 同編號1  │
│  │日      │市○○○街│      │        │          │
│  │        │196巷46號 │      │        │          │
│  │        │10樓之2   │      │        │          │
├─┼────┼─────┼───┼────┼─────┤
│ 5│94年4月1│臺南市安平│己○○│同編號1 │ 同編號1  │
│  │日      │區○○路  │      │        │          │
│  │        │454號5樓之│      │        │          │
│  │        │8         │      │        │          │
├─┼────┼─────┼───┼────┼─────┤
│ 6│94年4月 │億載國小2 │壬○○│被告以中│60,000元  │
│  │14日    │樓音樂教室│      │國大陸製│          │
│  │        │          │      │之小提琴│          │
│  │        │          │      │向壬○○│          │
│  │        │          │      │訛稱係義│          │
│  │        │          │      │大利製而│          │
│  │        │          │      │向壬○○│          │
│  │        │          │      │收取顯不│          │
│  │        │          │      │相當之金│          │
│  │        │          │      │額      │          │
├─┼────┼─────┼───┼────┼─────┤
│ 7│94年4月 │臺南市安平│甲○○│同上    │ 同上     │
│  │下旬某日│區○○路  │      │        │          │
│  │        │212號8樓之│      │        │          │
│  │        │19        │      │        │          │
├─┼────┼─────┼───┼────┼─────┤
│ 8│94年4月 │臺南市安平│辛○○│同編號6 │同編號6   │
│  │14日    │區○○路40│      │        │          │
│  │        │巷17弄48號│      │        │          │
│  │        │之2       │      │        │          │
├─┼────┼─────┼───┼────┼─────┤
│ 9│94年5月 │臺南市安平│癸○○│同編號6 │ 同編號6  │
│  │間某日  │區○○路  │      │        │          │
│  │        │188號5樓之│      │        │          │
│  │        │21        │      │        │          │
│  │        │          │      │        │          │
├─┼────┼─────┼───┼────┼─────┤
│10│94年5月 │臺南市安平│子○○│同編號 6│ 同編號6  │
│  │16日    │區○○○街│      │        │          │
│  │        │450巷1號9 │      │        │          │
│  │        │樓之17    │      │        │          │
├─┼────┼─────┼───┼────┼─────┤
│11│94年8月5│臺南市安平│庚○○│同編號6 │130,000 元│
│  │日      │區○○路  │      │        │          │
│  │        │101巷13弄 │      │        │          │
│  │        │15號      │      │        │          │
│  │        │          │      │        │          │
└─┴────┴─────┴───┴────┴─────┘


司法院資訊處製作；財團法人民間司法改革基金會備份。
